臺灣高雄地方法院民事裁定　　　　　100年度消債抗字第122號
抗　告　人　黃士哲
相　對　人　澳商澳盛銀行集團股份有限公司台北分公司
法定代理人　經天瑞
相　對　人　萬泰商業銀行股份有限公司
法定代理人　韓傑輔
上列當事人間因消費者債務清理條例事件，抗告人對於民國100
年9 月15日本院100 年度事聲字第209 號民事裁定提起抗告，本
院裁定如下：
  主  文
原裁定廢棄。
抗告程序費用新臺幣壹仟元由相對人負擔。
  理  由
一、抗告意旨略以：抗告人尚有1 名未成年子女待扶養，雖該名
    未成年子女於民國102 年8 月間已成年，惟其102 年8 月時
    仍就學中，在畢業前尚需受抗告人扶養，故抗告人需至該名
    未成年子女大學畢業後始能提高清償數額，為此，爰提起抗
    告請求廢棄原裁定等語。
二、按消費者債務清理條例之制定，乃為使負債務之消費者得依
    本條例所定程序清理其債務，以調整其與債權人及其他利害
    關係人之權利義務關係，保障債權人之公平受償，謀求消費
    者經濟生活之更生，進而健全社會經濟之發展，而更生方案
    無履行可能者，法院應不認可更生方案消費者債務清理條例
    第1 條及第63條第1 項第8 款分別定有明文。又按債務人有
    薪資、執行業務所得或其他固定收入，法院認更生方案之條
    件公允者，得不經債權人會議可決，逕依債務人之聲請或依
    職權以裁定認可更生方案，消費者債務清理條例第64條第1
    項定有明文。是依照上開條文之反面解釋，若債務人所提更
    生方案之條件非屬公允或有上開條例第63條第1 項之消極事
    由，法院自不得准許認可更生方案。另按直系血親相互間互
    負扶養之義務；受扶養權利者，以不能維持生活而無謀生能
    力者為限；又扶養之程度，應按受扶養權利者之需要，與負
    扶養義務者之經濟能力及身分定之；因負擔扶養義務而不能
    維持自己生活者，免除其義務，民法第1114條第1 款、第11
    17條第1 項、第1119條及第1118條分別定有明文。
三、經查：
  (一)抗告人係以在市場販售飾品為生，每月收入約新台幣（下同
    ）19,000元，有抗告人出具之收入切結書為證，抗告人需扶
    養未成年子女1 名，該名未成年子女名下有土地及房屋各1
    筆，每年得收取租金35,000元，扣除代租費7,000 元後，每
    月有租金收入2,917 元等情，有抗告人之財產及收入狀況報
    告書、收入切結書、戶籍謄本、財產歸屬資料清單、民事補
    充狀、房屋租賃契約書可佐，抗告人未成年子女每月收入僅
    2,917 元，顯低於內政部公佈之每人每月最低生活標準9,82
    9 元，則該名未成年子女仍有受抗告人扶養之必要，故抗告
    人每月尚需負擔扶養費3,456 元【計算式：（9,829 －2,91
    7 ）÷2 ＝3,456 】，又抗告人每月生活必要費用為7,441
    元，故扣除抗告人每月必要支出共10,897元後，抗告人僅餘
    8,103 元，而抗告人仍願樽節開支，提出內容為自收受本院
    確定證明書之次月起至104 年6 月其未成年子女大學畢業前
    ，每月一期清償額為9,003 元，自104 年6 月起其子女大學
    畢業後至清償期數達96期為止，每月一期清償額為12, 459
    元，清償成數為百分之19.91 ，共二階段之更生方案，足見
    抗告人有盡力清償誠意，扣除必要生活支出及扶養費後之數
    額亦非過於偏低，抗告人並提出其有相當收入及資產之胞姐
    黃滿枝擔任更生方案之履行保證人，有黃滿枝綜合所得稅扣
    繳憑單、財產歸屬資料清單、保證書可參，故上開更生方案
    應屬合理且具有履行可能性，抗告人每月撙節必要生活費用
    開支後，尚勉力湊足每月9,003 元償還予各債權人，上開更
    生方案核屬適當、可行。
  (二)抗告人之未成年子女於82年8 月22日生，有戶籍謄本可按，
    雖於102 年8 月22日已成年，惟其現為大學一年級在學學生
    ，預計將於104 年6 月大學畢業，有樹德科技大學學生證可
    參。民法第1084條係規定父母對於未成年子女之保護及教養
    義務，與同法第1114條第1 款所定，直系血親相互間之扶養
    義務者不同，後者凡不能維持生活而無謀生能力時，皆有受
    扶養之權利，並不以未成年為限。而所謂謀生能力並不專指
    無工作能力者而言，雖有工作能力而不能期待其工作，亦非
    無受扶養之權利，故成年之在學學生，未必即喪失其受扶養
    之權利（最高法院56年台上字第795 號判例要旨參照），故
    現猶就學中之子女仍有受扶養之權利無訛，然其於104 年6
    月畢業後已可自力更生，自無得繼續請求抗告人扶養之權利
    ，故上揭更生方案以抗告人之子女大學畢業為時點，劃分為
    兩階段之履行內容，自屬公允。
四、綜上所述，抗告人提出第1 階段清償9,003 元、其子女大學
    畢業後即104 年6 月起之第2 階段提高清償數額至12,459元
    ，並均由其胞姊黃滿枝保證履行之更生方案，核屬適當、可
    行、公允，是原裁定以抗告人之未成年子女成年後即102 年
    8 月起需提高清償數額為由，駁回認可更生方案之裁定，尚
    有未洽，抗告人提起抗告，請求廢棄原裁定，核屬有據，應
    予准許。
五、據上論結，本件抗告為有理由，依消費者債務清理條例第11
    條第2 項、第15條，民事訴訟法第495 條之1 第1 項、第45
    0 條第1 項、第78條，裁定如主文。
中    華    民    國  100     年    10    月    19    日
                  民事第二庭審判長法  官  朱玲瑤
                                  法  官  劉傑民
                                  法  官  楊詠惠
正本係照原本作成。
如對本裁定抗告須於裁定送達後10日內向本院提出抗告狀，並繳
納裁判費新台幣1,000元。
中    華    民    國  100     年    10    月    19    日
                                  書記官  吳良美